【裁判字號】    98,台上,4793
【裁判日期】    980821
【裁判案由】    偽造有價證券等罪
【裁判全文】
最高法院刑事判決            九十八年度台上字第四七九三號
上  訴  人
即 自訴 人  遠東休閒家股份有限公司
代  表  人  乙○○
自訴代理人  張繼準律師
被      告  甲○○
選任辯護人  鄭志明律師
上列上訴人因自訴被告偽造有價證券等罪案件，不服台灣高等法
院台中分院中華民國九十六年二月八日第二審判決（九十五年度
上訴字第二０六八號，自訴案號：台灣台中地方法院九十四年度
自字第四號），提起上訴，本院判決如下：
    主  文
上訴駁回。
    理  由
按刑事訴訟法第三百七十七條規定：上訴於第三審法院，非以判
決違背法令為理由，不得為之。是提起第三審上訴，應以原判決
違背法令為理由，係屬法定要件。如果上訴理由書狀並未依據卷
內訴訟資料，具體指摘原判決不適用何種法則或如何適用不當，
或所指摘原判決違法情事，顯與法律規定得為第三審上訴理由之
違法情形，不相適合時，均應認其上訴為違背法律上之程式，予
以駁回。本件原判決關於行使偽造私文書及偽造有價證券部分，
係以上訴人即自訴人遠東休閒家股份有限公司自訴意旨略稱：被
告甲○○與第一審共同被告楊大弘（業經第一審判決無罪確定）
及陳建興（第一審通緝中），明知「富陽休閒開發股份有限公司
」（下稱「富陽公司」）並未辦妥公司設立登記，竟向自訴人詐
稱「富陽公司」已合法設立，及楊大弘為該公司負責人，而由被
告未經楊大弘同意，代理楊大弘以「富陽公司」名義與自訴人簽
訂「代銷合約書」（下稱系爭合約書），約定由「富陽公司」為
自訴人代銷會員卡等業務，且以楊大弘名義簽發面額新台幣（下
同）二百萬元、發票人為「富陽公司」、發票日民國九十二年六
月三十日、票號００四八０一號本票一紙（下稱系爭本票），經
被告與陳建興背書後交予自訴人，資為其等向自訴人借支同額款
項之擔保，嗣自訴人發現「富陽公司」未合法設立，經催告被告
等返還借款均未獲置理，始知受騙，認被告上開行為涉犯刑法第
二百零一條及第二百十六條、第二百十條之罪嫌云云。但訊據被
告堅詞否認有何行使偽造私文書、偽造有價證券犯行，辯稱：本
件以「富陽公司」名義與自訴人簽約，伊有跟楊大弘講過，打算
要成立「富陽公司」，要用楊大弘名義當負責人等語。經查：(一)
、系爭合約書之洽商、簽約過程，係被告向自訴人之代表人乙○
○表示其等經營之富逸生活開發股份有限公司（下稱富逸公司）
有為自訴人代銷會員卡之意願，經雙方進行磋商，同意訂約，並
因富逸公司已為他人代銷FREE（福利）休閒會員卡，而認應另行
設立「富陽公司」較妥等情，有乙○○於第一審之證述可稽，足
認被告與自訴人雙方均明知契約當事人之一方為「富陽公司」，
該公司係為執行本件代銷合約始另行籌劃設立。且楊大弘證稱：
「當初富逸公司有打算另外成立『富陽公司』，富逸公司的兩位
副總甲○○、陳建興和總經理盧冬芳就找我擔任『富陽公司』的
負責人，當時我在富逸公司擔任業務總監，剛開始公司內部第一
次談的時候，我有同意擔任負責人，所以我就把身分證交給公司
的會計，我沒有交印章，合約書上面『富陽公司』的大章及我個
人的印章，應該是要成立公司時富逸公司人員代刻的。」「當初
成立『富陽公司』是要代銷其他公司的產品，其中一家就是遠東
休閒家股份有限公司。」等語；再參諸卷附經濟部九十四年四月
二十一日經商字第 09402047850號函覆資料（其說明二、記載：
查本部前於九十二年五月三十日核准「富陽休閒開發股份有限公
司」之名稱設立預查〈申請人：蔡秋惠；預查編號： 000000000
〉……等語），堪認「富陽公司」係富逸公司為執行本件代銷案
而籌備設立，且於籌備之初，楊大弘確曾同意擔任「富陽公司」
之名義負責人。(二)、再依系爭代銷合約書及本票所載，其契約當
事人、本票發票人均為「富陽公司」，其上縱同時蓋用名義負責
人「楊大弘」之印章，依其製作形式觀察，該契約當事人、本票
發票人仍為「富陽公司」，其上「楊大弘」之印文或姓名僅係表
彰其為契約當事人、發票人「富陽公司」之法定代理人而已，自
非係以楊大弘個人名義為契約當事人、發票人而製作，況楊大弘
曾同意擔任富陽公司之名義負責人，是被告於系爭合約書及本票
上蓋用楊大弘印章，自難遽以偽造楊大弘名義製作之私文書及偽
造有價證券罪相繩。(三)、又依乙○○、楊大弘前開陳述內容觀之
，「富陽公司」係富逸公司為訂立本案契約所另行籌備設立，其
籌備、設立及實際負責之人員，均為富逸公司之人員，被告當時
擔任富逸公司副總經理，並代表富逸公司與乙○○洽商、簽立契
約，故被告在系爭合約書、本票上，逕行蓋用楊大弘印章及書寫
其姓名，難認違背雙方間以「富陽公司」為本件契約當事人、本
票發票人之本意，實質上對自訴人、楊大弘或其他公眾亦應無何
足生損害之情事。綜合上述，本件查無積極證據足資證明被告有
自訴意旨所認偽造私文書並持以行使及偽造有價證券之情事，第
一審判決就該部分諭知被告無罪並無不合，因予維持，並駁回上
訴人該部分在第二審之上訴等情。俱依卷證說明論述綦詳，其推
理論斷衡諸經驗及論理等證據法則皆無違背，自難認違誤。自訴
人就上開部分，上訴意旨略稱：(1)楊大弘否認授權被告代理其在
系爭合約書蓋章或簽約，被告無權代理簽訂之該合約，即應歸於
無效，並足以生損害於自訴人，參照最高法院九十五年度第十九
次刑事庭會議決議意旨，被告之行為應成立偽造署押或行使偽造
私文書罪；原判決認其不成立犯罪，有不適用法則、適用法則不
當之違法。(2)被告並非「富陽公司」之負責人，且「富陽公司」
並未經合法設立，被告在系爭本票發票人欄蓋用「富陽公司」印
章，以簽發該本票，自屬偽造有價證券行為，原判決未加論列，
亦有不適用法則、適用法則不當之違法等語。惟依原判決之論斷
，被告以楊大弘名義與自訴人簽約並簽發系爭本票以擔保借款，
係因當時楊大弘同意擔任「富陽公司」名義負責人，且合於其與
自訴人代表人乙○○間雙方洽談之意旨，難認係被告基於偽造私
文書及偽造有價證券之犯意所為，此與上訴意旨所引本院九十五
年度第十九次刑事庭會議決議，係指假冒本人之代理人名義製作
有價證券或私文書之情形，亦屬有間。原判決認被告並無各該被
訴之犯行，經依卷內資料詳加剖析，逐一審明，於法自難謂不合
。經核上訴意旨，係置原判決所為明白論斷於不顧，仍持已為原
判決指駁之陳詞，專憑己意再事爭執，或任意指摘原判決違法，
難認已符合首揭法定之第三審上訴要件。本件上訴違背法律上之
程式，應予駁回。又被告另被訴涉犯刑法第三百三十九條第一項
之詐欺取財及公司法第十九條第二項罪嫌部分，核屬刑事訴訟法
第三百七十六條第四、一款所列之案件，既經第二審判決，不得
上訴於第三審法院；縱上訴意旨主張被告涉犯該部分罪嫌，與前
述行使偽造私文書、偽造有價證券部分間有修正前刑法牽連犯之
裁判上一罪關係，為其上訴效力所及，但其對得上訴第三審之行
使偽造私文書、偽造有價證券部分之上訴既不合法，應從程序上
駁回，無從為實體上判決，此部分之上訴亦非合法，應併予駁回
。
據上論結，應依刑事訴訟法第三百九十五條前段，判決如主文。
中    華    民    國  九十八  年    八    月  二十一  日
                      最高法院刑事第九庭
                          審判長法官  邵  燕  玲
                                法官  李  伯  道
                                法官  孫  增  同
                                法官  李  英  勇
                                法官  劉  介  民
      本件正本證明與原本無異
                                      書  記  官
中    華    民    國  九十八  年    八    月  二十七  日
                                                      Ｅ


司法院資訊處製作；財團法人民間司法改革基金會備份。
